臺灣臺北地方法院民事裁定　　　　　　100年度事聲字第128號
異　議　人
即　債務人　台北市神明會公業保儀公
法定代理人　林松助
上列異議人與債權人億春建設開發企業股份有限公司間清償債務
強制執行事件，異議人對於中華民國100年3月31日本院民事執行
處司法事務官所為99年度司執字第31470號裁定提出異議，本院
裁定如下：
    主  文
異議駁回。
    理  由
一、異議意旨略以：按查封之不動產，以其價格足以清償強制執
    行之債權額及債務人應負擔之費用為限，強制執行法第113
    條準用第50條之規定自明。鈞院以虛擬方式推論，將使小債
    權凍結大資產，顯然違反上開法條之規定，爰為此聲明異議
    並縮減查封土地持分至6分之2等語。
二、按查封動產，以其價格足清償強制執行之債權額及債務人應
    負擔之費用者為限，強制執行法第50條定有明文，此依同法
    第113條之規定，於不動產執行程序亦有準用。又拍賣不動
    產之限度依強制執行法第96條規定：供拍賣之數宗不動產，
    其中一宗或數宗之賣得價金，已足清償強制執行之債權額及
    債務人應負擔之費用時，其他部分應停止拍賣。前項情形，
    債務人得指定其應拍賣不動產之部分。但建築物及其基地，
    不得指定單獨拍賣。依上法條對照觀之，在執行標的物為不
    動產之情形下，因拍定前無從確知是否有人應買及是否已足
    清償強制執行之債權額及債務人應負擔之費用，故除極為明
    顯之超額查封外，應加計種種不確定之因素而為查封，否則
    強制執行法第96條即無適用之餘地。
三、經查：本件執行債權人億春建設開發企業股份有限公司於99
    年4月12日持本院98年度訴字第1278號准予假執行之民事判
    決，於供擔保並繳納執行費新台幣（下同）1萬5,200元後，
    聲請就異議人之財產於190萬元，及自民國98年6月30日起至
    清償日止，按年息百分之5計算之利息範圍內為強制執行，
    執行法院遂於99年4月28日就坐落台北市○○區○○段一小
    段683地號土地權利範圍6分之5（下稱系爭不動產）予以查
    封，並辦妥查封登記，此有強制執行聲請狀、民事判決、本
    院99年4月28日北院隆99司執酉字第31470號函、台北市松山
    地政事務所99年4月30日北市松地一字第09930808300號函附
    於本院99年度司執酉字第31470號執行卷宗可稽。異議人雖
    主張系爭不動產公告現值達1,716萬元，鑑定價格更高達
    1,980 萬元，超過執行債權額10倍，顯已超額查封云云。惟
    查，系爭不動產之價值究竟可否保全執行債權，須考量拍賣
    成交價，蓋法院拍賣不動產於何時以何價格拍定，未能事先
    預知，但在實務上經數度減價拍賣後始能拍定，致其拍定價
    格經常遠低於鑑定價格者，事所恆有，故平均較市價減少二
    至三成應為常態；且須扣除執行費用、最優先順位之土地增
    值稅、地價稅、次優先之一般稅捐；況土地上如有地上物之
    存在影響整體利用情況或拍賣應有部分致無從點交、或查封
    之土地必須負擔高額之土地增值稅，均可能影響嗣後土地是
    否足以清償債權人之債權。加以我國之強制執行法係採平等
    主義，准許有執行名義之債權人以及對標的物有擔保物權之
    優先債權人參與分配，是為兼顧債權人及債務人之利益，於
    查封時是否超額查封均需一併考量，並非如現款般加總計算
    之單純，否則對初步數字計算超額部分率予啟封，當執行標
    的不足清償債權時，債務人早將前述已啟封之不動產處分，
    自難達強制執行目的。本件系爭不動產依上開執行卷內所附
    99年12月30日列印之土地登記簿謄本所載公告現值為13 萬
    6,000元，較之前次移轉現值61元增值約百分之22萬2,851
    ，鉅額增值稅顯難避免；且系爭不動產僅拍賣應有部分，其
    上更有第三人起造之門牌號碼台北市○○區○○街300巷40
    號、40之1號、38之1號之建物，不惟無法點交更無從為整體
    使用，亦有第三人陳報狀及執行（履勘）筆錄附於同上卷內
    可按。依上說明，系爭不動產如進入拍賣程序，其拍定價恐
    為市價七至八成以下，且有執行費、土地增值稅、地價稅及
    次優先之一般稅捐，須優先扣減，並有地上物減損其價值，
    是則系爭不動產，縱如異議人所言有高過1,716萬元市值，
    然考量以上因素，即難認有何超額查封情事，況異議人僅有
    一宗土地拍賣，自無指定拍賣其中應有部分若干之權利。本
    院衡酌上開一切客觀情事，認為執行法院尚無過度超額查封
    之情形。準此，本院司法事務官駁回異議人聲明，並無違誤
    ，異議意旨指摘原裁定不當，求予廢棄，為無理由，應予駁
    回。
四、據上論結：本件異議為無理由，依強制執行法第30條之1、
    民事訴訟法第240條之4第3項後段，裁定如主文。
中    華    民    國   100    年    5     月    23    日
                  民事第一庭    法  官  莊訓城
以上正本係照原本作成
如不服本裁定應於送達後10日內向本院提出抗告狀，並繳納抗告
費新臺幣1,000元
中    華    民    國   100    年    5     月    23    日
                                書記官  陳俐妙